臺灣雲林地方法院刑事判決　　　　　　100 年度易字第482 號
公　訴　人　臺灣雲林地方法院檢察署檢察官
被　　　告　楊黃豫
選任辯護人　張智翔律師
上列被告因業務過失傷害案件，經檢察官提起公訴（100 年度偵
字第89號），本院判決如下：
    主  文
楊黃豫犯業務過失傷害罪，處有期徒刑陸月，如易科罰金，以新
臺幣壹仟元折算壹日。
    理  由
一、楊黃豫係繪豐工程有限公司（下稱繪豐公司）之工地主任，
    敏雄營造股份有限公司（下稱敏雄公司）與繪豐公司自民國
    98年11月16日起，共同承包台灣省自來水股份有限公司（下
    稱台灣自來水公司）中區工程處「西螺至臺西延管工程- 管
    （六）」之大型水管埋設工程，由繪豐公司負責管線埋設工
    程，嗣敏雄公司於99年5 月29日至同年7 月3 日止，代繪豐
    公司向公路總局第五區養護工程處斗南工務段，申請雲林縣
    麥寮鄉○○○○ 縣道第5 、7 段挖掘道路埋設管線許可後，繪
    豐公司即派員進駐雲林縣麥寮鄉○○○○ 縣道進行挖掘埋管工
    程，而楊黃豫為繪豐公司指派該工程之工地主任及現場負責
    人，為從事業務之人。楊黃豫應注意該工程於施作時，依據
    台灣自來水公司中區工程處「西螺至台西延管工程--管(六)」
    施工交通維持計畫書之第4 條第2 項規定：「四、施工機具
    、材料及廢土等之進出方式：依據交通部發佈『道路交通標
    誌標線號誌設置規則』之規定辦埋。2.埋管工程係移動工程
    ，將以活動式（灌水式或ＲＣ）紐澤西護欄、拒馬及交通錐
    等區隔施工範圍，並視阻斷情況設置各種標誌，必要時派旗
    手管制交通，於夜間裝設施工閃光警告燈號，以維交通安全
    及順暢」；第7 條第3 項第2 款、4 款分別規定：「柒、交
    通維持計畫措施：三承包商配合事宜：2.於工作範圍做必要
    的安全防護，視現場狀況以安全圍籬、警示帶或拒馬作成路
    障，以維護安全。4.施工告一段落即刻回填。開挖部分如來
    不及回填，應於上面鋪設防滑鋼板。」而應於工作範圍作必
    要之安全防護，並視現場狀況以安全圍籬、警示帶或拒馬作
    成路障以維安全，且施工開挖道路後，應立即回填，如不及
    回填應覆蓋防滑鋼板，而依當時情形，並無不能注意之情形
    ，於99年6 月13日工程因雨停工時，知悉雲156 縣道2.3 公
    里處已開挖如附圖所示之長度約13米、寬度約2.5 米、深度
    約2.2 米至0.1 米（起訴書誤載長度約13.2米、寬度約3.6
    米、深約2 米）之坑洞，施工區前方僅設置三角錐、連桿，
    且擺設之紐澤西護欄（未灌滿水增加重量避免人、車衝進施
    工坑洞）數量不足，以致留有足以使機車穿越之寬度，亦疏
    未依規定覆蓋防滑鋼板，適有李怡於同日上午7 時55分，
    騎乘車牌號碼PS9-019 號重型機車（下稱系爭重型機車）後
    載李怡倩，騎車行經上開工程施工路段時，亦疏未注意行經
    施工路段時應減速慢行，作隨時停車之準備，車輛因天雨路
    滑而打滑失控，穿越如附圖所示第一與第二紐澤西護欄之空
    隙，撞擊鋼骨圈圍，跌落於如附圖所示坑洞內，李怡因此
    受有外傷性顱內出血併顱骨骨折、外傷性頸椎第4 、6 、7
    節脊突骨骨折、頭皮撕裂傷併頭骨暴露、左側頭皮喪失3X2
    公分、左臉部眼周撕裂傷4 公分、左肩擦傷等傷害，李怡倩
    則受有右腓骨閉鎖性骨折、右胸壁開放性傷口、左手挫傷、
    左小腿挫傷等傷害。
二、案經李怡及李怡倩訴由雲林縣警察局臺西分局報請臺灣雲
    林地方法院檢察署檢察官偵查起訴。
    理  由
一、證據能力部分：
(一)、按被告以外之人於司法警察官或司法警察調查中所為之陳述
    ，除符合刑事訴訟法第159 條之2 或同法第159 條之3 之例
    外規定外，應屬傳聞證據，而不得作為證據，此觀刑事訴訟
    法第159 條第1 項、第159 條之2 及第159 條之3 之規定自
    明。本件證人張傳定、林永原於警詢之陳述，既均為被告以
    外之人於審判外之陳述，且查無刑事訴訟法第159 條之2 或
    同法第159 條之3 所規定之例外情形，應無證據能力。惟仍
    得以之作為彈劾證據，用來爭執或減損被告、證人或鑑定人
    陳述之證明力（最高法院96年臺上字第7368號、97年臺上字
    第67號、97年臺上字第483 號判決意旨參照）。
(二)、證人即告訴人李怡及李怡倩分別100 年1 月12日、同年2
    月11日於偵查中之供述：
１、按被告以外之人於偵查中向檢察官所為陳述，除顯有不可信
    之情況者外，得為證據，刑事訴訟法第159 條之1 第2 項亦
    定有明文。次按刑事訴訟法第158 條之3 規定：「證人、鑑
    定人依法應具結而未具結者，其證言或鑑定意見，不得作為
    證據。」所謂「依法應具結而未具結者」，係指檢察官或法
    官依刑事訴訟法第175 條之規定，以證人身分傳喚被告以外
    之人（證人、告發人、告訴人、被害人、共犯或共同被告）
    到庭作證，或雖非以證人身分傳喚到庭，而於訊問調查過程
    中，轉換為證人身分為調查時，此時其等供述之身分為證人
    ，則檢察官、法官自應依本法第186 條有關具結之規定，命
    證人供前或供後具結，其陳述始符合第158 條之3 之規定，
    而有證據能力。若檢察官或法官非以證人身分傳喚而以告發
    人、告訴人、被害人或共犯、共同被告身分傳喚到庭為訊問
    時（例如刑事訴訟法第71條、第219 條之6 第2 項、第236
    條之1 第1 項、第248 條之1 、第271 條第2 項、第271 條
    之1 第1 項），其身分既非證人，即與「依法應具結」之要
    件不合，縱未命其具結，純屬檢察官或法官調查證據職權之
    適法行使，當無違法可言。而上開不論係本案或他案在檢察
    官面前作成未經具結之陳述筆錄，係屬被告以外之人於偵查
    中向檢察官所為之陳述，本質上屬於傳聞證據，基於保障被
    告在憲法上之基本訴訟權，除該被告以外之人死亡、身心障
    礙致記憶喪失或無法陳述、滯留國外或所在不明而無法傳喚
    或傳喚不到、或到庭後拒絕陳述等情形外，如已經法院傳喚
    到庭具結而為陳述，並經被告之反對詰問，上開非以證人身
    分而在檢察官面前未經具結之陳述筆錄，除顯有不可信之情
    況者外，如已於判決內敘明其符合傳聞證據例外之理由，得
    為證據，非不得採為判斷之基礎，最高法院97年度台上字第
    3033號著有判決可資參照。
２、查被告之辯護人爭執證人即告訴人李怡及李怡倩分別100
    年1 月12日、同年2 月11日於偵查中，以告訴人身分應訊而
    未經具結之偵訊筆錄之證據能力。惟證人李怡及李怡倩經
    檢察官以告訴人身分訊問時，既非屬證人身分，即與「依法
    應具結」之要件不合，檢察官未命其具結，自無違法之處，
    且證人李怡及李怡倩嗣後已於審判中到庭具結後，由檢察
    官及被告之辯護人進行交互詰問，而保障被告之反對詰問權
    ，另實務運作時，檢察官偵查中向被告以外之人所取得之陳
    述，原則上均能遵守法律規定，不致違法取供，其可信度極
    高，而證人李怡及李怡倩未曾提及檢察官在偵查時有不法
    取供之情形，被告及其辯護人亦未釋明證人李怡及李怡倩
    於偵查中以告訴人身分應訊之供述作成之客觀條件及環境有
    顯不可信之情況，則依前開說明，應認證人李怡及李怡倩
    於偵查中以告訴人身分應訊而未經具結之偵訊筆錄亦有證據
    能力。
(三)、按被告以外之人於審判外之言詞或書面陳述，除法律有規定
    者外，不得作為證據，刑事訴訟法第159 條第1 項定有明文
    。次按被告以外之人於審判外之陳述，雖不符刑事訴訟法第
    159 條之1 至之4 之規定，而經當事人於審判程序同意作為
    證據，法院審酌該言詞陳述或書面陳述作成時之情況，認為
    適當者，亦得為證據，刑事訟訴法第159 條之5 第1 項定有
    明文。其立法意旨在於傳聞證據未經當事人之反對詰問予以
    核實，原則上先予排除。惟若當事人已放棄反對詰問權，於
    審判程序中表明同意該等傳聞證據可作為證據，基於尊重當
    事人對傳聞證據之處分權，及證據資料愈豐富，愈有助於真
    實發見之理念，且強化言詞辯論主義，使訴訟程序得以順暢
    進行，傳聞證據亦具有證據能力。除上開所述無證據能力之
    證據外，本案判決所引用下述具傳聞性質之供述證據，經本
    院於審理時提示被告2 人、辯護人等及檢察官，均同意作為
    證據（見本院卷第91頁至第92頁背面），且於本院審理時提
    示檢察官及被告均表示無意見（見本院卷第190 頁背面至第
    195 頁背面），迄於言詞辯論終結前均未聲明異議，視為同
    意作為證據，本院審酌該等證據之取得過程並無瑕疵，與本
    案待證事實間復具有相當之關聯性，自得採為證據。
二、認定犯罪事實所憑之證據及理由：
    訊據被告固坦承敏雄公司與繪豐公司共同承包上開工程，經
    由繪豐公司指派至上開工程擔任工地主任及現場負責人，繪
    豐公司於99年6 月13日工程因雨停工時，已開挖如附圖所示
    之坑洞之事實，惟矢口否認有何有業務過失之犯行，辯稱：
    工地現場均已經按規定擺放安全措施，並無擺放不當或安全
    性不足之情形，且因為有鋼骨架構已經突出地面，止滑鐵板
    無法覆蓋，所以我沒有放，我並沒有過失云云。其辯護人另
    辯以：(1)被告代表繪豐公司執行監督、稽查之程度已盡其注
    意義務，並無應注意能注意而不注意之情形發生。(2)本件告
    訴人騎乘機車行經施工路段，未減速慢行，並隨時注意車前
    狀況，致發生機車倒地滑行之意外事故，是告訴人就上開意
    外事故之發生存有過失。(3)退萬步言之，被告縱有如起訴書
    所述，在施工區前方未擺設充足之路障，且漏未在開挖尚未
    回填之涵洞上方覆蓋鐵板或其他墜落設施之行為，亦與告訴
    人於施工區○○道路滑倒之意外間無相當因果關係等語。經
    查：
(一)、被告係繪豐公司之工地主任，敏雄公司與繪豐公司自98年11
    月16日起，共同承包台灣自來水公司中區工程處「西螺至臺
    西延管工程- 管（六）」之大型水管埋設工程，由繪豐公司
    負責管線埋設工程，嗣敏雄公司於99年5 月29日至同年7 月
    3 日止，代繪豐公司向公路總局第五區養護工程處斗南工務
    段，申請雲林縣麥寮鄉○○○○ 縣道第5 、7 段挖掘道路埋設
    管線許可後，繪豐公司即派員進駐雲林縣麥寮鄉○○○○ 縣道
    進行挖掘埋管工程，而被告為繪豐公司指派該工程之工地主
    任及現場負責人，此有管線施工分段施工核准記錄、管線施
    工分段施工許可證、被告提出之99年6 月9 日起至99年6 月
    14日止公共工程施工日誌、敏雄公司與台灣自來水公司簽訂
    之工程契約書、台灣自來水公司中區工程處「西螺至台西延
    管工程--管(六)」施工交通維持計畫書等在卷可參（見偵卷第
    21至第22頁、第56頁至第61頁；工程契約書及交通維持計畫
    書外放），此為被告所不爭執，堪以認定。
(二)、繪豐公司於99年6 月13日工程因雨停工時，已在雲156 縣道
    2.3 公里處開挖如附圖所示之長度約13米、寬度約2.5 米、
    深度約2.2 米至0.1 米之坑洞，證人李怡於同日上午7 時
    55分許，騎乘系爭重型機車後載證人李怡倩，行經上開路段
    時，2 人連人帶車跌落於如附圖所示之坑洞內，證人李怡
    因此受有外傷性顱內出血併顱骨骨折、外傷性頸椎第4 、6
    、7 節脊突骨骨折、頭皮撕裂傷併頭骨暴露、左側頭皮喪失
    3X2 公分、左臉部眼周撕裂傷4 公分、左肩擦傷等傷害，李
    怡倩則受有右腓骨閉鎖性骨折、右胸壁開放性傷口、左手挫
    傷、左小腿挫傷等傷害，業經證人即告訴人李怡及李怡情
    分別於偵查及本院審理中證述明確，復有道路交通事故調查
    報告表(一)(二)、道路交通事故現場圖、現場照片7 張、告訴人
    李怡提出之現場照片12張、被告提出之現場施工照片14張
    、99年7 月2 日、99年7 月23日長庚醫療財團法人雲林長庚
    紀念醫院診斷證明書及長庚醫療財團法人雲林長庚紀念醫院
    100 年8 月30日（100 ）長庚院雲字第00099 號函等附卷可
    參（見偵卷第12頁、第14頁至第17頁、第30頁至第33頁、第
    49頁至第51頁、第68頁至第81頁、第117 頁；本院卷第12頁
    ），亦為被告所不爭執，亦堪認定。至於，起訴書記載繪豐
    公司於99年6 月13日工程因雨停工時，雲156 縣道2.3 公里
    處已開挖長度約13.2米、寬度約3.6 米、深約2 米之深溝等
    語，然證人即雲林縣警察局台西分局交通隊員警蔡明儒於10
    0 年10月17日本院審理時證述：道路交通事故現場圖記載13
    .2公尺，係從機車車頭到刮地痕間之距離，本件沒有量坑洞
    之長度，依圖之記載坑洞由深至淺之距離大約18公尺；3.6
    公尺是路寬，並非坑洞之寬度，坑洞大約3 公尺等語（見本
    院卷第154 頁至背面、第162 頁），而被告於本院供稱：雲
    156 縣道2.3 公里處已開挖長度約13米、寬度約2.5 米、深
    度約2.2 米至10公分等語（見本院卷第196 頁背面至第197
    頁），因被告為上開工程之工地主任及現場負責人，應較瞭
    解本件工程之施工狀態，因此，繪豐公司於99年6 月13日工
    程因雨停工時，在雲156 縣道2.3 公里處已開挖如附圖所示
    之長度約13米、寬度約2.5 米、深度約2.2 米至0.1 米坑洞
    ，公訴意旨於此容有誤會，併此敘明。此外，證人李怡雖
    領有輕度肢障身心障礙手冊（見本院卷第94頁），經本院向
    長庚醫療財團法人嘉義長庚紀念醫院函詢證人李怡領有上
    開輕度肢障身心障礙手冊，與99年6 月13日之傷勢是否有關
    ？是否已達一肢喪失或嚴重減損之程度？依目前醫療水準，
    可否治癒？該院函覆表示：「二、李君於本院出院後，至神
    經外科門診藥物治療上肢酸麻無力，該君領有之輕度肢障身
    心障礙手冊與其99年6 月13日之傷勢有關。三、李君目前雙
    手握力3 分（正常滿分為5 分），其應未達一肢喪失或嚴重
    減損效能之程度，依目前醫療水準該君完全治癒機會小。」
    此有該院100 年9 月30日（100 ）長庚院嘉字第00726 號函
    在卷可憑（見本院卷第133 頁），而證人李怡於本院審理
    時亦證述：當時因為雙手沒有力，會麻，我現在舉手只可以
    舉一半，但只可以握不重的東西，雙手都可以（當場以雙手
    握住水杯）等語（見本院卷第147 頁背面），是以證人李怡
    所受之傷勢，即難謂一肢機能有達於毀敗或嚴重減損之程
    度，與刑法第10條第4 項第4 款所規定重傷之定義不符，附
    此說明。
(三)、關於證人李怡於上開時、地，騎乘系爭重型機車後載證人
    李怡倩，行經上開路段時，2 人如何連人帶車跌落於如附圖
    所示坑洞內？
１、證人李怡於100 年1 月12日於偵查中陳稱：「（〈提示現
    場圖〉該現場圖是否正確？請於該現場圖影本上畫出當時行
    進方向及道路障礙物與騎車摔落地點各為何？）該圖現在是
    正確的，我當時掉落的地方即為我在現場圖所標示圈起來之
    處………摔落到工地內〈庭呈自備之現場圖及照片〉。」「
    （所庭呈之照片上有無拍到撞擊點？）有，詳如照片2 所示
    之處。」「（事故發生後你們當時摔落在何處？）摔落在如
    我所庭呈之現場圖所標示人型之位置。」等語（見偵卷第41
    頁至第42頁）；於100 年2 月11日偵查中陳稱：「當日是我
    騎車，我們是從2 個紐澤西護欄中間穿越而掉入涵洞內，而
    該2 紐澤西護欄中間並未擺放三角錐。警卷所附編號2 照片
    所示，第1 至5 之紐澤西護欄中間均未擺放三角錐，我們是
    【從第1 及第2 個紐澤西護欄中間】穿越而掉落。」等語（
    見偵卷第98頁）；於100 年10月17日本院審理時證述：「（
    是從護欄第一塊跟第二塊中間衝下去，我就跌入坑洞，後來
    我就沒有意識。」「（你們衝過去時，機車尚未倒地？）沒
    有，過了護欄後我人在跌倒，機車才飛出去……。」「（對
    於道路交通事故現場圖，有何意見？〈提示偵卷第117 頁並
    告以要旨〉你跌進去的地方是否如現場圖所畫的？）是。」
    「（〈當庭標示現場圖〉〈即本院卷第171 頁〉坑洞上面有
    無任何安全措施？）沒有。有三個比較深，後面的比較淺，
    我是跌到深的洞裡面。」「（有無印象機車衝過第1 、2 塊
    護欄時，有沒有撞到什麼？）就是照片編號二〈偵卷第49頁
    背面編號二〉的鐵架，我有感覺頓了一下，我就跌到坑洞裡
    面。」「（你說你是從第一、二個護欄中間穿越過去，當時
    是否原本就有空隙？）他原本就有間距，不是密閉。」「（
    你印象沒有撞到護欄，是從中間穿過去？）是。」「（如何
    知道護欄是沒有固定？）都很輕，風吹就可以倒，我們每天
    經過都會看到倒了。」「（你撞到鐵的部分，之後機車與人
    是如何分離？）撞到之後就鬆手了，機車的方向我沒有看到
    ，應該是飛出去。」等語（見本院卷第143 頁背面、第144
    頁至背面、第147 頁）。
２、證人李怡倩於100 年1 月12日偵查中證稱：「（當日發生情
    形？）我當時由李怡騎機車搭載，事故情形如同李怡所
    述。」等語（見偵卷第42頁）；於100 年2 月11日偵查中證
    稱：「（有無其他補充？）如同李怡所述。」（偵卷第94
    頁至第99頁）；於100 年7 月24日本院審理時證述：「（你
    是跌到何處？〈提示偵卷第117 頁並告以要旨〉〈當庭標示
    出現場圖〉〈即本院卷第172 頁〉。」「（你們二人都在那
    個洞那裡，機車飛比較遠？）是。」「（對於道路交通事故
    現場圖，有何意見？〈提示偵卷第117 頁並告以要旨〉）標
    示出從何處衝進去的？我不知道從哪個方向，好像是、
    。〈當庭標示現場圖〉」「（之後如同圖上所畫、方向
    衝進去洞裡面？）是。」「（之後你們人與機車就分離？）
    我知道時人已經在洞裡面，機車不知道會在那裡，我想應該
    是路滑，不知道。」等語（見本院卷第148 頁背面、第150
    頁至背面）。
３、依上開證人李怡、李怡倩分別於偵查及本院審理時證述之
    內容，渠等就於案發當日如何跌落於上開坑洞內之過程，大
    致相同。佐以證人即台灣自來水公司承辦人謝寬恩於100 年
    10月24日本院審理時證述：「（若現場的護欄存有空隙讓人
    家不小心穿越進去，這是否有疏失？〈提示偵卷第30頁照片
    編號二並告以要旨〉施作人員也要去巡視，即使下雨，故原
    本就會留一個空隙可以進出。」「（護欄現場本來就留有空
    隙？）要讓施作人員進出的地方。」等語（見本院卷第182
    頁至背面）；證人即雲林縣警察局台西分局交通隊員警蔡明
    儒於100 年10月24日本院審理時證述：「（印象中你畫的A
    車行經方向兩旁的護欄，有沒有辦法讓一台機車穿越過去？
    ）那個是夠大的，應該可以，大約不到一公尺寬，護欄是可
    以移動的，不是很重，以我們的經驗，若沒有鎖是可以移動
    。」等語（見本院卷第153 頁），以及證人即雲林縣警察局
    台西分局麥寮分駐所員警康信雄、麥寮消防分隊員員警許吉
    福、東勢消防分隊員警張仁誠於偵查中及本院審理時均證述
    ：渠等到接獲報案後到現場處理時，確有一位被害人躺在涵
    洞內，機車在涵洞內等語（見偵卷第95頁、第125 頁至第12
    6 頁；本院卷第155 頁背面、第158 頁、第160 頁）。參諸
    第一與第二紐澤西護欄空隙附近之鋼骨圈圍有刮痕，有照片
    附卷可參（見偵卷第31頁），以及被告於100 年1 月12日偵
    查中自承：「（紐澤西護攔所擺放之位置相距為何？）如果
    數量夠的話，我們會接連擺放一起。若數量不足的話，才會
    以各相距40餘公分的距離擺放，讓人員可以出入。」等語（
    見偵卷第43頁），足徵證人李怡、李怡倩上開證述內容要
    與事實相符，堪以採信。因此，本件證人李怡確於上開時
    、地，騎乘系爭重型機車後載證人李怡倩，行經上開路段時
    ，穿越如附圖所示第一與第二紐澤西護欄之空隙，撞擊鋼骨
    圈圍，並造成證人李怡、李怡倩與系爭重型機車分別跌落
    於如附圖所示坑洞內不同位置無訛。
(四)、關於證人李怡於上開時、地，騎乘上開重型機車穿越第一
    與第二紐澤西護欄空隙之原因為何？亦即是否如證人李怡
    所言，是因為路上有橫桿，致其所騎之重型機車失控跌落於
    如附圖所示坑洞？
１、按「行車速度，依速限標誌或標線之規定，無速限標誌或標
    線者，應依下列規定：(二)行經道路施工路段時，應減速慢行
    ，作隨時停車」，道路交通安全規則第93條第1 項第2 款定
    有明文。依台灣自來水公司中區工程處「西螺至台西延管工
    程--管(六)」施工交通維持計畫書之「柒、交通維持計畫措施
    ：一、媒體宣導方式及宣導時間：另於工程施工時，於工程
    起迄點設立工程告示牌各一處，並依照交通部發布『道路交
    通標誌、標線、號誌設置規則』之規定妥為佈署，期使車速
    減至【時速25公里】以下，以確保用路人及施工人員之安全
    。」（見「西螺至台西延管工程--管(六)」施工交通維持計畫
    書第12頁）及卷附照片所示速線標誌25公里（見偵卷第77頁
    ），足見本件車禍事故地點係屬施工路段，速限僅時速25公
    里。而依證人李怡於本院審理時證述：「（經過當時車速
    ？）大約40-50 …」等語（見本院卷第143 頁背面），證人
    李怡倩於本院審理時證述：「（當時車速？）40之間。沒有
    很快。」等語（見本院卷第147 頁背面）。參諸證人李怡
    、李怡倩與系爭重型機車分別跌落於上開坑洞內不同位置，
    顯示證人李怡當時速度應非慢，因而造成上開重型機車撞
    擊鋼骨圈圍反彈力較大，而造成李怡、李怡倩與系爭重型
    機車分別跌落於上開坑洞內不同位置。則本件證人李怡騎
    乘上開重型機車行經上開施工路段時，應減速慢行，作隨時
    停車之準備，其以約40公里之速度超速行駛，機車因天雨路
    滑而打滑失控穿越如附圖所示第一與第二紐澤西護欄跌落於
    如附圖所示坑洞內。
２、查證人李怡固於100 年1 月12日偵查中證稱：我當時騎機
    車沿麥寮往崙背方向行駛，【途中有1 個交通錐及1 條橫桿
    之設施橫放在路中間】，當時在下毛毛雨，【而橫桿掉落在
    馬路上】，我閃躲不及【壓過該橫桿致使我車輛打滑而摔落
    到工地內】等語（見偵卷第42頁）；於本院100 年10月17日
    本院審理時證述：「（是否記得當天如何發生車禍？）我從
    崙背要往麥寮的路上，有一個小轉彎，當時有下雨，【發現
    三角椎上面的橫桿被風吹掉下來】，我壓過去就衝向施工的
    地方。」「（你機車過去時，橫桿才被風吹掉下來？）是【
    突然飛下來】，當天天氣不好，【風也大】，護欄及三角椎
    都沒有固定。」「（警詢時說你行駛過一小彎之後，看到一
    根橫桿斜在路中，撞上橫桿後，就往左偏打滑，是否實在？
    〈提示偵卷第8 頁並告以要旨〉）應該是【它突然飛落，我
    才向左偏，才會撞到橫桿】。」「（撞上橫桿時，車子是否
    已經滑倒？）沒有，我是撞到鐵架後才跌進去的。」「（你
    在警詢、偵訊中提到，你要過橫桿，讓你的車輛打滑，之後
    你還可以控制機車嗎？）因為【突然掉下來】，閃避不及，
    頭撞上去後，才會掉進坑洞。」等語（見本院卷第143 頁至
    背面、第145 頁、第147 頁）。
(1)、然證人李怡於99年7 月9 日警詢中陳稱：「因當時【下雨
    】所以我騎車就騎在白線的左邊，【我就覺得頓了一下】，
    我機車手把抓很緊，【我不知道怎麼回事就不知道怎麼掉到
    裡面去，我沒有看到路中有工程施工中】……」等語（見偵
    卷第12頁），證人李怡於警詢之初，全然未提及此節，且
    係因何原因以致其所騎之重型機車失控，先後證述不一，其
    指述之憑信性，已非無疑，尚難遽採。
(2)、又，證人康信雄於100 年10月17日本院審理時證述：「（99
    年6 月13日是否有到麥寮鄉○○○ ○路2.3 公里處理交通事故
    ？）是。」「（當天是否你最早到？）不是，當天雨很大，
    我一直找到崙背鄉，我到時消防局也一起到了。」「（你在
    現場負責交通維護？〈提示現場圖並告以要旨〉是，我站在
    156 公路怪手後面，當時還有另一個同事，站在另一邊。（
    當庭標示現場圖）」「（你到現場後，你就專心維持交通，
    沒有去看現場？）是。當時消防隊在那裡。」「（你是維護
    到台西分局交通隊來之後才一起離開？）是。我到時消防局
    也到場，在現場負責交通維護，等到台西分局交通隊來之後
    才一起離開。」等語（見本院卷第155 頁至背面）；證人許
    吉福於100 年10月17日本院審理時證述：「（到場時有沒有
    員警已經到場？）有。……。」「（對於雲林縣消防局100
    年9 月29日回函所附的紀錄表，記載『出勤時間99年6 月13
    日上午7 時47分39秒、到達現場時間99年6 月13日上午8 時
    32分10秒、出動內容麥寮91，2 人』，有何意見？）91是救
    護車，2 人是我與一個役男，上面的時間應該是正確，我們
    當時有回報。」等語（見本院卷第157 頁背面、第159 頁）
    ；證人張仁誠於100 年10月17日本院審理時證述：「（99年
    6 月13日是否有到麥寮鄉○○○ ○道處理交通事故？）是，支
    援。」「（你到達時麥寮分隊已經在場？）我們到時有一個
    警員、一部警車，我們二部救護車同時到。」等語（見本院
    卷第160 頁）；證人蔡明儒於100 年10月17日本院審理時證
    述：「（99年6 月13日7 時55分是否有去麥寮鄉○○○ ○路2.
    3 公里處理交通事故？）是。」「（到場時消防隊員是否到
    場？）已經離開。受傷的人已經不在現場。」「（沒有看到
    消防隊員救護的過程？）沒有。」等語（見本院卷第152 頁
    ），復有雲林縣消防局100 年9 月29日雲消指字第10000128
    63號函暨所附緊急救護案件紀錄表、雲林縣警察局100 年9
    月29日雲警勤字第1000032893號函暨所附報案紀錄單等在卷
    可參（見本院卷第126 頁至第132 頁），足見本案經報案後
    ，員警到達現場之順序雲林縣警察局台西分局麥寮分駐所員
    警康信雄、麥寮消防分隊員警許吉福、東勢消防分隊員警張
    仁誠、雲林縣警察局台西分局交通隊員警蔡明儒。
(3)、而上開證人康信雄、許吉福、張仁誠、蔡明儒陸續到達案發
    現場時，究有無移動現場防護設施及安全設施擺放情形為何
    ？證人康信雄於100 年2 月11日偵查中證稱：「（〈提示卷
    附之現場照片〉當時所擺放之安全設施是否如照片所示？）
    【大致上如此】。」「（你在現場待多久？）約20分。」「
    （期間你有無移動過現場安全設施？）【沒有】，我只在該
    處負責交通管制及疏導。」「（當日現場安全設施所擺放之
    位置是否如同上開被告陳報之現場示意圖？）大致上一樣，
    【我們當日並沒有移動現場擺放之安全設施】，我當時急著
    救人，我也【沒有印象後來到場之消防隊人員有無移淨動安
    全設施】。」「我到場時【沒有移動任何安全設施】，至於
    消防隊人員到場處理時是否有移動到，這部分要問麥寮消防
    分隊才清楚。」等語（見偵卷第95頁、第98頁）；於100 年
    10月17日本院審理中證稱：「（你站在那裡指揮時，有沒有
    看到橫桿、交通椎有移動？）沒有注意。」「（你在現場有
    沒有看到橫桿落到旁邊被機車壓到？）沒有……。」等語（
    見本院卷第155 頁背面）；證人許吉福於偵查中證稱：「（
    你們到場時，現場擺設之防護措施為何？）我們是從麥寮方
    面過來，我們救援都在被害人掉落處，【至於另一邊靠近挖
    土機方向處有無防護措施並沒有注意】。」等語（見偵卷第
    126 頁）；張仁誠於偵查中證述：「（你們到場時，現場擺
    設之防護措施為何？）我們是從麥寮方面過來，我們救援都
    在被害人掉落處，【至於另一邊靠近挖土機方向處有無防護
    措施並沒有注意】。」等語（見偵卷第56頁）；證人蔡明儒
    於100 年2 月11日偵查中證述：「（後來是由你接手處理？
    ）是。」「（你到場後現場狀況為何？）如同我所拍附於警
    卷之照片。」「（到場後作何處理？）拍照、畫現場圖、詢
    問醫院告訴人之傷勢。」「（你當日見到之安全設施擺放情
    形為何？）【我所見到的如同我所拍之卷附照片所示】。」
    「（當日安全設施所擺設位置是否如同上開被告陳報之現場
    示意圖所示？）大致上是如此。現場道路不是直路，而是有
    一點彎度，如同我所繪製之道路交通事故現場圖所示。」「
    （你在場期間有無人移動過現場安全設施？）【在我到場後
    沒有人移動過現場之安全設施】，至於在我到場之前有無被
    移動過，我不清楚。」「我到場時，現場之安全設施均如同
    卷附照片所示擺放。」等語（見偵卷第97頁至第98頁）；於
    100 年10月17日本院審理時證述：「（到現場之後的措施？
    ）先攝影，在車禍現場定位。」「（這是你們到現場之後拍
    攝的嗎？〈提示偵卷第30-33 ，49-51 頁並告以要旨〉）只
    有前面部分，49頁之後不是我拍的。」「（你到現場拍照之
    前有沒有移動現場的東西？）【無】。」「（你在現場有沒
    有看到其他的防護措施有掉落物的現象？）如同照片所示。
    」「（這張圖是否你畫的？〈提示偵卷第117 頁並告以要旨
    〉是。」「（後來是依據什麼把這些東西補上去的？）【依
    據現場攝影照片再去畫出】。」等語（見本院卷第152 頁背
    面、第153 頁），依證人康信雄、許吉福、張仁誠、蔡明儒
    上開證言互核後，渠等陸續到達現場時，並無人移動過現場
    之安全防護設施，且安全設施擺放情形如同偵卷第30頁至第
    33頁照片所示，因此，靠近挖土機方向處橫桿均在三角錐上
    ，並無掉落之情形。參諸證人蔡明儒於100 年6 月8 日書立
    之職務報告所載：「(5)肇事現場之路面並未發現掉落之橫桿
    ，只有在施工點機車掉落處有一掉落之橫桿及圓錐（如33頁
    照片所示）。」（見偵卷第118 頁），因此，本院依卷存證
    據資料並無任何積極證據足以擔保證人李怡證述關於因有
    橫桿在路中間，致其所騎之重型機車失控，是否與事實相符
    。
(4)、佐以卷附照片所示（見偵卷第30頁），靠近挖土機方向處橫
    桿並無被毀損之現象，且證人蔡明儒於本院審理時亦證述：
    「（你到現場後有沒有看到現場有其他橫桿，或橫桿有被壓
    過的痕跡？）無。」等語（見本院卷第153 頁背面），而橫
    桿之兩端圓圈處均套在三角錐上，倘有橫桿掉落之情形，有
    人再橫桿之兩端圓圈處套在三角錐，衡情應會記憶深刻，然
    證人康信雄等人陸續到達現場時，並未見聞有人移動過現場
    之安全防謢設施。則本件證人李怡騎乘上開重型機車穿越
    第一與第二紐澤西護欄之空隙原因，是否如證人李怡所言
    ，是因為路上有橫桿，致其所騎之重型機車失控穿越如附圖
    所示第一與第二紐澤西護欄之空隙，跌落於如附圖所示坑洞
    內，顯有疑問，自難採信。
(5)、至於，證人李怡倩固於本院審理時證述：我姐姐騎機車時，
    有注意前面的狀況，聽到我姐姐叫了一聲，突然之間看到橫
    桿飛過來，看到橫桿之後頓了一下等語，然於本院審理時亦
    同時證稱：當時我坐在後面，頓了一下，就跌入坑洞；當時
    有抬頭，感覺我姐姐突然驚嚇，有頓了一下，不知道撞到什
    麼；頓一下之前沒有感覺壓到東西，只是沙子而已等語，前
    後不一，亦與證人李怡於偵查中證稱：我當時騎機車沿麥
    寮往崙背方向行駛，途中有1 個交通錐及1 條橫桿之設施橫
    放在路中間等語不相符合，且證人李怡倩所畫之橫桿掉落位
    置圖，與證人李怡所畫之橫桿掉落位置圖不符，因此，證
    人李怡倩上開證言，亦無法擔保證人李怡上開證述與事實
    相符，併此敘明。
(五)、關於本件證人李怡確於上開時、地，騎乘系爭重型機車後
    載證人李怡倩，行經上開路段時，穿越如附圖所示第一與第
    二紐澤西護欄之空隙，撞擊鋼骨圈圍，跌落於如附圖所示坑
    洞內，被告究無有無過失？
１、被告就本件肇事車禍如附圖所示坑洞安全防護設施，有無應
    注意之義務？
(1)、查敏雄公司與台灣自來水公司簽訂之工程契約第9 條第5 項
    第3 點規定：「五交通維持及安全管制措施：(三)交通維持及
    安全管制措施應確實依核准之交通維持計畫及圖樣、數量佈
    設並據以估驗計價。」（台灣自來水股份有限公司工程契約
    卷第9 頁背面）。而台灣自來水公司中區工程處「西螺至台
    西延管工程--管(六)」施工交通維持計畫書之「四、施工機具
    、材料及廢土等之進出方式：依據交通部發怖『道路交通標
    誌標線號誌設置規則』之規定辦埋。2.埋管工程係移動工程
    ，將以【活動式（灌水式或ＲＣ）紐澤西護欄】、拒馬及交
    通錐等區隔施工範圍，並視阻斷情況設置各種標誌，必要時
    派旗手管制交通，於夜間裝設施工閃光警告燈號，以維交通
    安全及順暢」；「柒、交通維持計畫措施：三承包商配合事
    宜2.：於工作範圍做必要的安全防護，視現場狀況以安全圍
    籬、警示帶或拒馬作成路障，以維護安全。4.施工告一段落
    即刻回填。【開挖部分如來不及回填，應於上面鋪設防滑鋼
    板】。」（見「西螺至台西延管工程--管(六)」施工交通維持
    計畫書第12頁、第13頁），是該交通維持計畫書之內容自屬
    系爭工程契約之一部分，已成為系爭工程契約之內容，承包
    單位敏雄公司自有依該約履行之義務。
(2)、證人謝寬恩於100 年7 月19日偵查中證稱：「（你是台水公
    司「西螺至臺西延管工程-6」之承辦人員？）我是施工方面
    的承辦人員。」「（依合約規定，承包廠商所應作之交通維
    持設施，是否須依雲林縣政府所核定之交通維持計晝為之〈
    提示工程合約書第9 條第五點(3)）？〉是。」「（承上，依
    交通維持計畫之規定，若施工當日因雨停工，施工所挖之涵
    洞尚未回填完成，該涵洞上面是否需要設置防滑鋼板覆蓋其
    上〈提示交通維持計畫〉？）應該視狀況而言，但仍應該盡
    量覆蓋。縱使是下雨天，【我認為仍應該要覆蓋】。」「（
    承上，施工單位有無履蓋之義務？）施工中，旁邊若有農路
    或其他居民出入者其上需要覆蓋鐵板，供通行者通行。【若
    停工時，回填未完成之涵洞其上須覆蓋鐵板】，如此方符合
    合約及交通維持計畫之規定。」「（本件施工廠商未於回填
    未完成之涵洞上覆蓋鐵板，致使告訴人不慎掉落而受有重傷
    ，你認為施工廠商是否有疏失？）應該有點疏失。」等語（
    見偵卷第138 頁）；於100 年10月24日本院審理時證述：「
    （對於台水工程合約書，有何意見？〈提示工程合約書第1-
    15頁並告以要旨〉）第9 條施工管理第5 項第3 點，上面提
    到『交通維持及安全管制措施應確實依核准之交通維持計畫
    及圖樣、數量佈設並據以估驗計價』是何意？）向公路局交
    通彙報向他們申請，才可以施工。」「（申請是要依施工交
    通維持計畫書去申請？）是。」「（所以要依計畫書施作？
    ）原則上是。」「（你認為施工交通維持計畫書裡面規定的
    項目是施工最低標準，一定要遵守？）他們申請核准後再由
    我們工地執行。」「（這裡面的規定是否施工要求的最低標
    準？）是。」「（對於施工交通維持計畫書12頁第柒條第3
    點承包商配合事項，2 、『於工作範圍作必要的防護，視現
    場狀況以安全圍籬、警示帶或拒馬作成路障，以維護安全』
    及4 、『施工告一段落，即刻回填，開挖部分如來不及回填
    ，應於上面鋪設防滑鋼板』，2 、是何意？）施工範圍施作
    的工區裡面，需要安全的防護，我們交替應用三角椎、護欄
    ，以用路人最醒目的方式去用。」「（若施工時挖有深約1-
    2 公尺的洞，防護措施只是有警示的作用，還是要防護到人
    車無法進入的程度？）要有告示牌請人不要進去範圍裡面。
    」「（工期當中已經開挖，只是開挖約1-2 米深的洞，因下
    雨未施工，這時依照計畫書的第7 條第3 項第4 點，到底是
    否需要覆設止滑鋼板？）若下雨天沒有施工停工太久，【應
    該要覆蓋】。」「（若沒有覆蓋，導致用路人掉落，施工單
    位是否有過失？）稍微有過失，當然安全措施有做好。」「
    （之後你們施工時，因為你們知道有本案的發生，若那個洞
    來不及填補有沒有鋪上鐵板？）有。不是因為本案的發生，
    【只要來不及回填回去就要鋪設鐵板】。」「（照你所述，
    既然來不及回填就要鋪設，這與你在偵查中所述，既然旁邊
    若有人出入上面需要覆蓋鐵板以供通行，有何關係？）這是
    施工中，【只要停工就要覆蓋】。」「（剛才有唸到以確保
    交通安全及順暢，所以這本計畫書目的也是要維持用路人的
    安全？）【是】。」「（本件若現場設置沒有依照規定設置
    ，其他用路人可能會造成危險？）是。」「（本件護欄必須
    要灌水？）【是】。」等語（見本院卷第181 頁背面至第18
    2 頁背面、第183 頁背面、第186 頁至第187 頁）。
(3)、佐以被告於偵查中供稱：「（依工程合約第9 條第五點(3)規
    定，承包廠商所應作之交通維持設施，是否須依雲林縣政府
    所核定之交通維持計畫為之？）【是】。」「（〈提示縣府
    核定之交通維持計畫〉該計畫規定開挖後必須立即回填，若
    無法立即回填，其上須覆蓋防滑鐵板，對此有何意見？）我
    不是來不及回填，而是該處為管線頭，因為要繼續施作，所
    以我們不會對之回填滿。」「（除了以鐵板方式覆蓋外，有
    無其他方式可作為替代？）【我們會以防墜網來代替】。」
    等語（見偵卷第139 頁）及於本院供稱：「（你是認為你施
    作本工程，若有挖洞，沒有回填，是否要覆蓋止滑鐵板? ）
    是。」等語（見本院卷第27頁背面），因此，敏雄公司與繪
    豐公司共同承包本件系爭工程後，被告既擔任上開工程之現
    場工地主任及現場負責人，於上開時、地已開挖如附圖所示
    之坑洞，自應依上開施工交通維持計畫書，於施工期間注意
    設置有關安全設施。則本件被告既然於上開時、地已開挖如
    附圖所示之坑洞，自應注意紐澤西護欄擺足數量避免留有空
    隙，且灌滿水增加重量，避免人、車衝進施工坑洞，並於施
    工開挖道路後，應立即回填，如不及回填應覆蓋防滑鋼板等
    安全設施，以確保用路人的安全。
(4)、至於證人謝寬恩固曾於偵查及本院審理中曾證述：在工區○
    ○○○○路或其他居民出入者，其上需要覆蓋鐵扳，不全然
    要覆蓋等語，核與上開施工交通維持計畫書之「柒、交通維
    持計畫措施：三承包商配合事宜4.施工告一段落即刻回填。
    【開挖部分如來不及回填，應於上面鋪設防滑鋼板】。」之
    規定不合，尚無從採有利為被告有利之認定。
２、被告就上開應注意之義務，是否能注意？是否有疏於注意之
    情形？查敏雄公司與繪豐公司自98年11月16日起，共同承包
    台灣省自來水公司中區工程處「西螺至臺西延管工程- 管（
    六）」之大型水管埋設工程，由繪豐公司負責管線埋設工程
    ，嗣敏雄公司於99年5 月29日至同年7 月3 日止，代繪豐公
    司向公路總局第五區養護工程處斗南工務段，被告擔任上開
    工程之現場工地主任及現場負責人，已於上開時、地已開挖
    如附圖所示之坑洞，業如前述。被告本應注意紐澤西護欄擺
    足數量避免留有空隙，且灌滿水增加重量，避免人、車衝進
    施工坑洞，並於施工開挖道路後，應立即回填，如不及回填
    應覆蓋防滑鋼板，而依當時情形，並無不能注意之情形，被
    告所設紐澤西護欄未灌滿水，重量不足，致遭輕易移動，業
    經證人謝寬恩於本院審理時證述：「（本件有沒有灌水？）
    灌一半。」「（為何沒有全部？）他們比較好移動。」「（
    只要有一點外力去碰觸，就會移動？）要大力一點。」「（
    若灌滿不容易撞開？）應該是。」等語明確（見本院卷第18
    7 頁），且疏未依規定覆蓋防滑鋼板，被告並無不能注意之
    情事，可認被告就該如附圖所示坑洞附近所擺設紐澤西護欄
    數量不足留有空隙，並未灌滿水，且未覆蓋防滑鋼板等安全
    設施義務，有疏於注意之情形，則本件被告即屬有過失，被
    告及其辯人均辯稱：本案被告並無過失云云，均係事後避重
    就輕之詞，要難採信。
(六)、關於被告之過失與本件證人李怡於上開時、地，騎乘系爭
    重型機車後載證人李怡倩，騎車行經上開路段時，穿越如附
    圖所示第一與第二護欄之空隙，撞擊鋼骨圈圍，跌落於如附
    圖所示坑洞內，是否有相當因果關係？
(1)、按對於一定結果之發生，法律上有防止之義務，能防止而不
    防止者，與因積極行為發生結果者同。又因自己行為，致有
    發生一定結果之危險者，負防止其發生之義務，刑法第15條
    定有明文。刑法上過失不純正不作為犯之成立要件，係居於
    保證人地位之行為人，因怠於履行其防止危險發生之義務，
    致生構成要件之該當結果，即足當之（最高法院83年度台上
    字第4471號判決要旨參照)。 而刑法上之過失，固以過失行
    為與結果之間，於客觀上有因果關係存在為必要；然此所謂
    因果關係，並不以過失行為係結果發生之直接原因為限，僅
    以有相當之因果關係存在，即足當之。行為之於結果，是否
    具有相當因果關係，應依事後之立場，客觀地審查行為當時
    之具體事實，如認某行為確為發生結果之相當條件者，該行
    為即有原因力；至若某行為與行為後所生之條件相結合而始
    發生結果者，亦應就行為時所存在之事實，為客觀之事後審
    查，如認為有結合之必然性者，則該行為仍不失為發生結果
    之原因，應認具有相當因果關係（最高法院90年度台上字第
    5164號判決意旨參照）；又刑法上之過失犯，祇須危害之發
    生，與行為人之過失行為，具有相當因果關係，即能成立，
    縱行為人之過失，與被害人本身之過失，併合而為危害發生
    之原因時，仍不能阻卻其犯罪責任（最高法院23年上字第52
    23號判例意旨、93年度台上字第1017號判決意旨參照）。又
    按刑法上不作為犯之過失犯，係指行為人對於構成犯罪事實
    之發生，法律上有防止之義務，能防止而不防止之情形。凡
    行為人對於構成犯罪事實之發生，居於可防止之地位而不防
    止，其不防止之行為，即與結果間有相當因果關係（最高法
    院85年度台上字第1544號判決要旨參照）。
(2)、本案被告所施作之道路挖掘工程，造成該路段往崙背方向已
    被完全阻斷，交通受阻，將對於行經該路段車輛容易造成危
    險，被告自有設置足以防止傷亡結果發生等措施之義務，被
    告未盡注意義務，疏於在施工路段設置充足且周全之交通安
    全維護措施，顯屬過失之不作為。而本案適有證人李怡騎
    乘重型機車騎車行經上開路段時，穿越如附圖所示第一與第
    二紐澤西護欄之空隙，撞擊鋼骨圈圍，跌落於如附圖所示坑
    洞內，倘被告就本件附圖所示之坑洞，紐澤西護欄擺足數量
    避免留有空隙，且灌滿水增加重量，避免人、車衝進施工坑
    洞，並於施工開挖道路後，應立即回填，如不及回填應覆蓋
    防滑鋼板等安全設施，則證人李怡騎乘重型機車行經上開
    路段時，無法輕易穿越如附圖所示第一與第二紐澤西護欄之
    空隙，撞擊鋼骨圈圍，跌落於如附圖所示坑洞內，而生證人
    李怡及李怡倩受傷之結果，因此，則依前述說明，本件依
    事後客觀審查，對於證人李怡及李怡倩受傷之結果具有結
    合之必然性，被告之疏失確為證人李怡及李怡倩受傷結果
    之相當條件，則被告之過失不作為與證人李怡及李怡倩受
    傷結果間，有相當因果關係，應可認定。至證人李怡騎乘
    上開重型機車行經上開路段時，疏未注意行經施工路段時應
    減速慢行，作隨時停車之準備速約40公里之速度超速行駛，
    雖屬證人李怡本身之過失，惟被告前揭疏失既併合為證人
    李怡及李怡倩受傷結果發生之原因，仍不能解免被告之過
    失責任，辯護人辯稱：告訴人於施工區○○道路滑倒之意外
    ，與被告開挖尚未回填之涵洞上方覆蓋鐵板或其他墜落設施
    之行為，無相當因果關係云云，尚不足採。
(七)、至於，被告雖曾辯稱告訴人李怡係因逆向行駛始會跌落洞
    中，並在現場留下刮地痕云云。查依道路交通事故現場圖所
    示（見偵卷第117 頁），該刮地痕係在挖土機旁邊，倘告訴
    人李怡係逆向行駛，應會撞擊停放於該處之挖土機怪手，
    並在該處留下刮地痕，而現場並無撞擊挖土機之撞擊痕跡，
    且亦會撞擊現場之安全防護措施，而承前所述，證人康信雄
    、許吉福、張仁誠、蔡明儒陸續到達現場時，並無人移動過
    現場之安全防護設施，且安全設施擺放情形如同偵卷第30頁
    至第33頁照片所示。是被告上開所辯與客觀事證不符，尚不
    足採。
(八)、綜上所述，被告上開所辯，係事後飾卸之詞，不足採信，本
    件事證明確，被告業務過失傷害之犯行，堪以認定。
三、論罪科刑：
(一)、按刑法第284 條第2 項前段之業務過失傷害罪，以行為人之
    過失，係基於業務上行為而發生者為限，而所謂業務，係指
    個人基於其社會地位繼續反覆所執行之事務。查被告為前開
    工程之工地主任及現場負責人，負責該工程之事宜，係從事
    業務之人，故核渠前揭過失致生告訴人李怡及李怡倩傷害
    之結果所為，均係犯刑法第284 條第2 項前段之業務過失傷
    害罪。
(二)、被告以一過失行為而造成告訴人李怡及李怡倩傷害之結果
    ，屬想像競合犯，應依刑法第55條規定，從一重論以業務過
    失傷害罪。
(三)、爰審酌被告擔任前開工程之工地主任及現場負責人，本應切
    實落實工地施工安全措施，以維護用路人之行車安全，不得
    存有僥倖之心，竟疏於注意肇致本件事故，造成告訴人李怡
    及李怡倩受有非輕傷勢，行為確有不當，且迄今尚未與告
    訴人李怡及李怡倩達成民事和解或賠償損害，而被告犯後
    矢口否認犯行，並飾詞否認，顯見被告犯罪後，毫無反省、
    後悔之意，將一切過錯推給別人，犯後態度顯然不佳，及本
    件車禍之發生，告訴人李怡及李怡倩亦與有過失等一切情
    狀，量處如主文所示之刑，並諭知易科罰金折算標準。
據上論斷，應依刑事訴訟法第299 條第1 項前段，刑法第284 條
第2 項前段，第55條、第41條第1 項前段，刑法施行法第1 條之
1 ，判決如主文。
本案經檢察官楊順淑到庭執行職務。
中    華    民    國   100    年    11    月    14    日
                  刑事第七庭  法  官  文昌
以上正本證明與原本無異。
如不服本判決應於收受判決後10日內向本院提出上訴書狀，並應
敘述具體理由；其未敘述上訴理由者，應於上訴期間屆滿後20日
內向本院補提理由書（均須按他造當事人之人數附繕本）。「切
勿逕送上級法院」。
                              書記官  張簡純靜
中    華    民    國   100    年    11    月    14    日
附錄本案論罪科刑法條全文：
中華民國刑法第284 條：（過失傷害罪）
因過失傷害人者，處6 月以下有期徒刑、拘役或5 百元以下罰金
，致重傷者，處1 年以下有期徒刑、拘役或5 百元以下罰金。
從事業務之人，因業務上之過失傷害人者，處1 年以下有期徒刑
、拘役或1 千元以下罰金，致重傷者，處3 年以下有期徒刑、拘
役或2 千元以下罰金。
附圖：